【裁判字號】    98,訴,3972
【裁判日期】    991231
【裁判案由】    偽造有價證券等
【裁判全文】
臺灣板橋地方法院刑事判決              98年度訴字第3972號
公  訴  人  臺灣板橋地方法院檢察署檢察官
被      告  蔡清河
選任辯護人  余欽博律師
被      告  吳嘉倫
指定辯護人  本院公設辯護人湯明純
上列被告因偽造有價證券等案件，經檢察官提起公訴（98年度偵
字第1584號），本院判決如下：
   主  文
蔡清河以加害財產之事，恐嚇他人，致生危害於安全，處有期徒
刑參月，又共同意圖供行使之用，而偽造有價證券，處有期徒刑
壹年捌月。如附表所示之支票肆拾伍張均沒收。應執行有期徒刑
壹年玖月。緩刑伍年。如附表所示之支票肆拾伍張、附表編號一
至十所示之退票理由單均沒收。
吳嘉倫共同意圖供行使之用，而偽造有價證券，處有期徒刑壹年
柒月。緩刑伍年。如附表所示之支票肆拾伍張、附表編號一至十
所示之退票理由單均沒收。
    事  實
一、蔡清河與陳應君原係夫妻，吳嘉倫為蔡清河之外甥。民國90
    年間，陳應君應蔡清河之請，將其向美商花旗銀行（下稱花
    旗銀行）請領之支票（支票帳戶帳號：0-000000-000號）及
    印章交予蔡清河供作支應日常生活開銷及經營公司周轉之用
    ，並由蔡清河負責支付其所簽發票據款項。96年12月間，蔡
    清河因欲申辦貸款，而邀陳應君擔任保證人，然陳應君因恐
    遭蔡清河債務拖累而拒絕擔任保證人，並禁止蔡清河繼續使
    用前開支票及要求歸還支票。蔡清河因而心生不滿，基於恐
    嚇之接續犯意，以其所持用門號0000000000號行動電話，接
    續於97年1 月14日傳送內容為「... 國中路房子會被拍賣並
    由吳嘉倫買下來，妳還會負債千萬以上！是你逼我耍狠的！
    」、於同年月16日傳送內容為「是妳自己把路走到盡頭的，
    怪我手段兇狠也沒有用，我會先讓你一無所有並負債千萬以
    上，連薪水也會每月被扣押三分之一，甚至更多，勞保的老
    年給付及退休金也會被扣押抵債，最後再合法訴請離婚，我
    不會再給你任何信息了。」之簡訊予陳應君，以前開加害陳
    應君財產之事恫嚇陳應君，致陳應君心生畏懼，且生危害於
    安全。
二、蔡清河復為使陳應君為債務所累，竟與吳嘉倫基於供行使之
    用而偽造有價證券之犯意聯絡，渠等明知當時陳應君並無授
    權蔡清河得以簽發前開支票，仍由蔡清河於97年1 月中旬至
    1 月底間某日，在不詳處所，接續於附表所示之支票上，填
    寫如附表所示之發票日、票面金額、受款人等事項，並在發
    票人欄上盜用陳應君前所交由其保管之印章按捺「陳應君」
    之印文，而偽造如附表所示，付款人均為美商花旗銀行板橋
    分行之支票45紙，並佯以擔保陳應君日後將其所有座落臺北
    縣永和市○○路17號3 樓房屋過戶予吳嘉倫為由，而將該等
    支票交予吳嘉倫，嗣由吳嘉倫陸續於附表編號1 至10所示提
    示日，至高雄市鳳山區（改制前為高雄縣鳳山市）萬泰商業
    銀行提示附表編號1 至10所示之支票而行使之。
三、案經陳應君訴請臺灣板橋地方法院檢察署檢察官偵查起訴。
    理    由
一、證據能力方面：
  (一)按被告以外之人於審判外之言詞或書面陳述，除法律有規定
    者外，不得作為證據；又被告以外之人於審判外之陳述，雖
    不符刑事訴訟法第159 條之1 至第159 條之4 之規定，而經
    當事人於審判程序同意作為證據，法院審酌該言詞陳述或書
    面陳述作成時之情況，認為適當者，亦得為證據。當事人、
    代理人或辯護人於法院調查證據時，知有第159 條第1 項不
    得為證據之情形，而未於言詞辯論終結前聲明異議者，視為
    有前項之同意，刑事訴訟法第159 條第1 項、第159 條之5
    分別定有明文。
  (1)證人陳應君於警詢時所為之陳述，屬審判外之陳述，然被告
    蔡清河於本院審理時陳明同意證人陳應君於警詢中所為陳述
    有證據能力（見本院99年6 月8 日準備程序筆錄），而被告
    蔡清河、吳嘉倫嗣表示認罪，且於本院審理時未主張排除前
    開證人陳應君陳述之證據能力，迄於本院言詞辯論終結前亦
    均未表示異議（見本院99年12月2 日審判筆錄），本院審酌
    前開證人陳應君之證述無重大瑕疵且與事實相符，依前開法
    條規定，應認證人陳應君前開審判外之證述，得為證據。
  (2)證人陳應君、蔡李、蔡易達、蔡易軒於偵查中向檢察官所為
    之陳述，亦屬審判外之陳述，惟現階段刑事訴訟法規定檢察
    官代表國家偵查犯罪、實施公訴，依法其有訊問被告、證人
    及鑑定人之權，證人、鑑定人且須具結，而實務運作時，檢
    察官偵查中向被告以外之人所取得之陳述，原則上均能遵守
    法律規定，不致違法取供，其可信度極高，是以，刑事訴訟
    法於92年2 月6 日修正時，即為兼顧理論與實務，以該法第
    159 條之1 第2 項規定，除顯有不可信之情況者外，得為證
    據。查前開證人於偵查中向檢察官所為之陳述，無違法定程
    序，且非檢察官非法取供而得，亦並無證據證明前開證人於
    檢察官偵查中所為證述有何誤認之情形，並無顯不可信之情
    況，自得作為證據。
  (二)被告蔡清河於本院準備程序中，就起訴書證據清單編號7 至
    14所示之證據；被告吳嘉倫於本院準備程序中，就起訴書證
    據清單編號8 至14所示之證據之證據能力均表示同意有證據
    能力（見本院99年6月8日準備程序筆錄），而被告蔡清河、
    吳嘉倫嗣表示認罪，且於本院審理時未主張排除證據清單編
    號7 至14所示證據之證據能力，迄於本院言詞辯論終結前亦
    均未表示異議（見本院99年12月2 日審判筆錄），本院審酌
    前開各項證據均非公務員違法取得之證據，並無證據力明顯
    過低之情形，復經本院於審判期日就上開證據進行調查、辯
    論，依法自得作為本案證據。
二、被告蔡清河、吳嘉倫於本院審理時，對前開犯罪事實坦認不
    諱（見本院99年9 月21日準備程序筆錄、本院99年12月2日
    審判筆錄），並有證人陳應君於檢察官偵查中之證述可資佐
    證，復有卷附簡訊照片、偽造之支票影本、退票理由單影本
    ，扣案偽造之支票、退票理由單可參，足佐被告蔡清河、吳
    嘉倫前開自白與事實相符，堪信為真，本件事證明確，被告
    蔡清河、吳嘉倫犯行堪予認定，自應依法論科。
三、核被告蔡清河如犯罪事實一之所為，係犯刑法第305 條之恐
    嚇危害安全罪、如犯罪事實二之所為，係犯刑法第201 條第
    1 項之偽造有價證券罪。被告吳嘉倫如犯罪事實一之所為，
    係犯刑法第201 條第1 項之偽造有價證券罪。被告蔡清河、
    吳嘉倫，就如犯罪事實二之偽造有價證券犯行，有犯意聯絡
    及行為分擔，為共同正犯。被告蔡清河、吳嘉倫盜蓋陳應君
    之印章而盜用印文之行為，為偽造有價證券之部分行為；渠
    等偽造附表編號1 至10所示有價證券後持以行使，行使偽造
    有價證券之低度行為為偽造有價證券之高度行為所吸收，均
    不另論罪。被告蔡清河先後於97年1 月14日、同年月16日對
    陳應君傳送簡訊恐嚇，係於接密時間內，以相同手法，對同
    一被害人為之，顯係基於單一犯意，侵害一個法益；及被告
    蔡清河、吳嘉倫共同於同一時、地點，偽造附表所示之支票
    45紙，渠等犯罪時、地相同，亦應係基於同一行使偽造有價
    證券犯意，對同一法益侵害之數舉動接續施行，均為接續犯
    ，應各論以一罪。被告蔡清河所犯上開恐嚇危害安全罪與偽
    造有價證券罪2 罪間，行為互殊、犯意各別，應予分論併罰
    。被告蔡清河、吳嘉倫所偽造票據雖有45張，合計票面金額
    24,000,000元，然渠等偽造之票據係由共犯吳嘉倫提示，並
    未交予他人，此舉應係被告蔡清河不滿陳應君拒絕為其擔保
    債務所為洩怨之舉，並未以前開票據獲取金錢，而陳應君亦
    未因此背負對他人之債務，被告蔡清河、吳嘉倫犯罪情節及
    所生損害尚非重大，而本罪法定刑為3 年以上有期徒刑，與
    渠等犯罪情節相較，實屬情輕法重，觀諸其前開犯罪情狀客
    觀上足以引起一般人之同情，顯有堪資憫恕之處，本院認即
    令處以法定最低刑度猶嫌過重，爰依刑法第59條規定酌減其
    法定本刑。爰審酌被告蔡清河並無前科，被告吳嘉倫僅有酒
    後駕車前科，素行尚可，被告蔡清河與陳應君為夫妻，僅因
    陳應君不欲為其擔保債務即出言恫嚇及與被告吳嘉倫共同偽
    造票據以洩其不滿，且偽造之票據45紙，票面金額高達
    24,000,000元，致使被害人陳應君無端背負票據無法兌現之
    信用危機，所為自屬非是，惟前開偽造票據交由共犯吳嘉倫
    提示，並未交付他人，被害人陳應君不致因此負擔對第三人
    之債務，所生損害非鉅，並衡本件係因被告蔡清河不滿陳應
    君不欲為其擔保債務而起，被告蔡清河居於主導地位，被告
    吳嘉倫應係被告蔡清河之請而參與，犯罪情節較被告蔡清河
    為輕，及渠等智識程度、犯罪手段，犯罪後坦承犯行，態度
    尚可等一切情狀，分別量處如主文所示之刑。再被告蔡清河
    、吳嘉倫均未曾受有期徒刑以上刑之宣告，有臺灣高等法院
    全國前案紀錄表各1 份在卷可參，渠等因一時失慮罹於刑典
    ，犯罪後坦承犯行，表示悔悟，且被害人陳應君與被告蔡清
    河於本院民事庭達成和解，陳應君並當庭表示願意出具書面
    ，表示不予追究被告蔡清河、吳嘉倫之意，並希望刑事庭從
    輕發落等情，有本院97年度婚字第378 號和解筆錄、該案99
    年4 月8 日協商筆錄在卷可參，而被告蔡清河業已履行前開
    和解筆錄內容一節，亦據被告蔡清河、吳嘉倫及陳應君於本
    院審理時陳明在卷（見本院99年12月2 日審判筆錄），被告
    蔡清河、吳嘉倫既已依和解契約履行，顯已盡力填補所生損
    害，本院信渠等經此偵、審教訓後，應知所警惕，而無再犯
    之虞，本院認對其所宣告之刑，以暫不執行為適當，況受緩
    刑宣告者，於緩刑期間內當會更加謹言慎行避免再次觸法或
    有何不當之舉，以免緩刑遭撤銷，故對被告而言，緩刑之宣
    告亦不無警惕之效，衡上各情，爰依刑法第74條第1 款規定
    ，各宣告緩刑如主文所示，以勵自新。扣案附表所示偽造支
    票45紙，業經本院扣案，不論屬於犯人與否，均應刑法第
    205 條規定宣告沒收。扣案附表編號1 至10所示之退票理由
    單，係被告2 人提示附表編號1 至10所示支票後取得，為被
    告2 人所有，因犯罪所得之物，應依刑法38條第1 項第3 款
    諭知沒收
據上論斷，應依刑事訴訟法第299 條第1 項前段，刑法第201 條
第1 項、第305 條、第59條、第51條第5 款、第74條第1 項第1
款、第205 條、第38條第1 項第3 款，刑法施行法第1 之1 條第
1項 、第2 項前段，判決如主文。
本案經檢察官張慶林到庭執行職務。
中    華    民    國    99    年    12    月    31    日
                刑事第十一庭審判長法  官  李君豪
                                  法  官  錢衍蓁
                                  法  官  何燕蓉
如不服本判決，應於判決送達後10日內向本院提出上訴狀（應附
繕本），其未敘述上訴理由者，應於上訴期間屆滿後20日內補提
理由書狀於本院，上訴於臺灣高等法院。
上列正本證明與原本無異。
                                  書記官  王元佑
中    華    民    國   100    年    1     月    4     日
附表：（金額：新臺幣）
┌──┬─────┬───────┬─────┬────┬────┬──────┬───────┐
│編號│支票號碼  │發票日        │票面金額  │發票人  │受款人  │提示日      │退票理由單編號│
├──┼─────┼───────┼─────┼────┼────┼──────┼───────┤
│1   │PC0000000 │97年3 月31日  │500,000   │陳應君  │吳嘉倫  │97年4 月7 日│00000000號    │
├──┼─────┼───────┼─────┼────┼────┼──────┼───────┤
│2   │PC0000000 │97年4 月30日  │500,000   │陳應君  │吳嘉倫  │97年5 月13日│00000000號    │
├──┼─────┼───────┼─────┼────┼────┼──────┼───────┤
│3   │PC0000000 │97年5 月31日  │500,000   │陳應君  │吳嘉倫  │97年6 月2 日│00000000號    │
├──┼─────┼───────┼─────┼────┼────┼──────┼───────┤
│4   │PC0000000 │97年6 月30日  │500,000   │陳應君  │吳嘉倫  │97年6 月30日│00000000號    │
├──┼─────┼───────┼─────┼────┼────┼──────┼───────┤
│5   │PC0000000 │97年7 月31日  │500,000   │陳應君  │吳嘉倫  │97年7 月31日│00000000號    │
├──┼─────┼───────┼─────┼────┼────┼──────┼───────┤
│6   │PC0000000 │97年8 月31日  │500,000   │陳應君  │吳嘉倫  │97年9 月1 日│00000000號    │
├──┼─────┼───────┼─────┼────┼────┼──────┼───────┤
│7   │PC0000000 │97年9 月30日  │500,000   │陳應君  │吳嘉倫  │97年10月1 日│00000000號    │
├──┼─────┼───────┼─────┼────┼────┼──────┼───────┤
│8   │PC0000000 │97年10月31日  │500,000   │陳應君  │吳嘉倫  │97年10月31日│00000000號    │
├──┼─────┼───────┼─────┼────┼────┼──────┼───────┤
│9   │PC0000000 │97年11月30日  │500,000   │陳應君  │吳嘉倫  │97年12月1 日│00000000號    │
├──┼─────┼───────┼─────┼────┼────┼──────┼───────┤
│10  │PC0000000 │97年12月31日  │500,000   │陳應君  │吳嘉倫  │97年12月31日│00000000號    │
├──┼─────┼───────┼─────┼────┼────┼──────┼───────┤
│11  │PC0000000 │98年1 月31日  │500,000   │陳應君  │吳嘉倫  │未提示      │              │
├──┼─────┼───────┼─────┼────┼────┼──────┤              │
│12  │PC0000000 │98年2 月28日  │500,000   │陳應君  │吳嘉倫  │未提示      │              │
├──┼─────┼───────┼─────┼────┼────┼──────┤              │
│13  │PC0000000 │98年3 月31日  │500,000   │陳應君  │吳嘉倫  │未提示      │              │
├──┼─────┼───────┼─────┼────┼────┼──────┤              │
│14  │PC0000000 │98年4 月30日  │500,000   │陳應君  │吳嘉倫  │未提示      │              │
├──┼─────┼───────┼─────┼────┼────┼──────┤              │
│15  │PC0000000 │98年5 月31日  │500,000   │陳應君  │吳嘉倫  │未提示      │              │
├──┼─────┼───────┼─────┼────┼────┼──────┤              │
│16  │PC0000000 │98年6 月30日  │500,000   │陳應君  │吳嘉倫  │未提示      │              │
├──┼─────┼───────┼─────┼────┼────┼──────┤              │
│17  │PC0000000 │98年7 月31日  │500,000   │陳應君  │吳嘉倫  │未提示      │              │
├──┼─────┼───────┼─────┼────┼────┼──────┤              │
│18  │PC0000000 │98年8 月31日  │500,000   │陳應君  │吳嘉倫  │未提示      │              │
├──┼─────┼───────┼─────┼────┼────┼──────┤              │
│19  │PC0000000 │98年9 月30日  │500,000   │陳應君  │吳嘉倫  │未提示      │              │
├──┼─────┼───────┼─────┼────┼────┼──────┤              │
│20  │PC0000000 │98年10月31日  │500,000   │陳應君  │吳嘉倫  │未提示      │              │
├──┼─────┼───────┼─────┼────┼────┼──────┤              │
│21  │PC0000000 │98年11月30日  │500,000   │陳應君  │吳嘉倫  │未提示      │              │
├──┼─────┼───────┼─────┼────┼────┼──────┤              │
│22  │PC0000000 │98年12月31日  │500,000   │陳應君  │吳嘉倫  │未提示      │              │
├──┼─────┼───────┼─────┼────┼────┼──────┤              │
│23  │PC0000000 │99年1 月31日  │500,000   │陳應君  │吳嘉倫  │未提示      │              │
├──┼─────┼───────┼─────┼────┼────┼──────┤              │
│24  │PC0000000 │99年2 月28日  │500,000   │陳應君  │吳嘉倫  │未提示      │              │
├──┼─────┼───────┼─────┼────┼────┼──────┤              │
│25  │PC0000000 │99年3 月31日  │500,000   │陳應君  │吳嘉倫  │未提示      │              │
├──┼─────┼───────┼─────┼────┼────┼──────┤              │
│26  │PC0000000 │99年4 月30日  │500,000   │陳應君  │吳嘉倫  │未提示      │              │
├──┼─────┼───────┼─────┼────┼────┼──────┤              │
│27  │PC0000000 │99年5 月31日  │500,000   │陳應君  │吳嘉倫  │未提示      │              │
├──┼─────┼───────┼─────┼────┼────┼──────┤              │
│28  │PC0000000 │99年6 月30日  │500,000   │陳應君  │吳嘉倫  │未提示      │              │
├──┼─────┼───────┼─────┼────┼────┼──────┤              │
│29  │PC0000000 │99年7 月31日  │500,000   │陳應君  │吳嘉倫  │未提示      │              │
├──┼─────┼───────┼─────┼────┼────┼──────┤              │
│30  │PC0000000 │99年8 月31日  │500,000   │陳應君  │吳嘉倫  │未提示      │              │
├──┼─────┼───────┼─────┼────┼────┼──────┤              │
│31  │PC0000000 │99年9 月30日  │500,000   │陳應君  │吳嘉倫  │未提示      │              │
├──┼─────┼───────┼─────┼────┼────┼──────┤              │
│32  │PC0000000 │99年10月31日  │500,000   │陳應君  │吳嘉倫  │未提示      │              │
├──┼─────┼───────┼─────┼────┼────┼──────┤              │
│33  │PC0000000 │99年11月30日  │500,000   │陳應君  │吳嘉倫  │未提示      │              │
├──┼─────┼───────┼─────┼────┼────┼──────┤              │
│34  │PC0000000 │99年12月31日  │500,000   │陳應君  │吳嘉倫  │未提示      │              │
├──┼─────┼───────┼─────┼────┼────┼──────┤              │
│35  │PC0000000 │100 年1 月31日│500,000   │陳應君  │吳嘉倫  │未提示      │              │
├──┼─────┼───────┼─────┼────┼────┼──────┤              │
│36  │PC0000000 │100 年2 月28日│500,000   │陳應君  │吳嘉倫  │未提示      │              │
├──┼─────┼───────┼─────┼────┼────┼──────┤              │
│37  │PC0000000 │100 年3 月31日│500,000   │陳應君  │吳嘉倫  │未提示      │              │
├──┼─────┼───────┼─────┼────┼────┼──────┤              │
│38  │PC0000000 │100 年4 月30日│500,000   │陳應君  │吳嘉倫  │未提示      │              │
├──┼─────┼───────┼─────┼────┼────┼──────┤              │
│39  │PC0000000 │100 年5 月31日│500,000   │陳應君  │吳嘉倫  │未提示      │              │
├──┼─────┼───────┼─────┼────┼────┼──────┤              │
│40  │PC0000000 │100 年6 月30日│500,000   │陳應君  │吳嘉倫  │未提示      │              │
├──┼─────┼───────┼─────┼────┼────┼──────┤              │
│41  │PC0000000 │100 年7 月31日│500,000   │陳應君  │吳嘉倫  │未提示      │              │
├──┼─────┼───────┼─────┼────┼────┼──────┤              │
│42  │PC0000000 │100 年8 月31日│500,000   │陳應君  │吳嘉倫  │未提示      │              │
├──┼─────┼───────┼─────┼────┼────┼──────┤              │
│43  │PC0000000 │100 年9 月30日│500,000   │陳應君  │吳嘉倫  │未提示      │              │
├──┼─────┼───────┼─────┼────┼────┼──────┤              │
│44  │PC0000000 │100 年10月31日│500,000   │陳應君  │吳嘉倫  │未提示      │              │
├──┼─────┼───────┼─────┼────┼────┼──────┤              │
│45  │PC0000000 │101 年2 月29日│2,000,000 │陳應君  │吳嘉倫  │未提示      │              │
└──┴─────┴───────┴─────┴────┴────┴──────┴───────┘

司法院資訊處製作；財團法人民間司法改革基金會備份。
